【裁判字號】    98,訴,2491
【裁判日期】    980825
【裁判案由】    毒品危害防制條例
【裁判全文】
臺灣板橋地方法院刑事判決               98年度訴字第2491號
公  訴  人  臺灣板橋地方法院檢察署檢察官
被      告  甲○○
上列被告因違反毒品危害防制條例案件，經檢察官提起公訴（98
年度毒偵字第3954號），被告於準備程序中就起訴事實為有罪之
陳述，經告知簡式審判程序之旨，並聽取當事人之意見後，本院
裁定進行簡式審判程序，判決如下：
    主    文
甲○○施用第一級毒品，累犯，處有期徒刑捌月。扣案海洛因（
合計淨重壹點貳柒公克）、含海洛因殘渣之注射針筒壹支沒收銷
燬之，分裝袋壹佰零肆個、分裝杓壹枝均沒收。
    事    實
一、甲○○於民國92年間因施用毒品案件，經本院以92年度毒聲
    字第526 號裁定送觀察、勒戒後，認有繼續施用毒品之傾向
    ，經本院以92年度毒聲字第789 號裁定令入戒治處所強制戒
    治，復經本院以92年度毒聲字第2921號裁定停止戒治，所餘
    戒治期間付保護管束，於93年3 月16日強制戒治期滿執行完
    畢，由臺灣板橋地方法院檢察署檢察官於93年4 月13日以93
    年度戒毒偵字第144 號為不起訴處分確定。於95年間因施用
    毒品案件，經本院以95年度訴字第308 號判決判處有期徒刑
    7 月確定，於95年12月6 日縮刑期滿執行完畢。詎仍不知警
    惕，基於施用第1 級毒品海洛因之犯意，於98年5 月27日，
    在其位於臺北縣中和市○○街37巷10之2 號住處，以針筒注
    射之方式施用海洛因1 次。嗣於同年月28日下午3 時5 分許
    ，在臺北縣中和市○○街37巷口前為警查獲，並扣得第1 級
    毒品海洛因（合計淨重1.27公克）、供其施用海洛因所用之
    含海洛因殘渣之注射針筒1 支，及其所有裝盛前開海洛因以
    施用之分裝袋10個、供其裝盛海洛因以便日後施用之分裝袋
    94個、供其裝盛海洛因以便日後施用之分裝杓1 支，而查知
    上情。
二、案經臺北縣政府警察局中和第二分局報告臺灣板橋地方法院
    檢察署檢察官偵查起訴。
    理    由
一、本件被告所犯係死刑、無期徒刑、最輕本刑為3 年以上有期
    徒刑以外之罪，其於準備程序中就被訴事實為有罪之陳述，
    經法官告知簡式審判程序之旨，並聽取公訴人、被告之意見
    後，依刑事訴訟法第273 條之1 第1 項規定，進行簡式審判
    程序審理，核先敘明。
二、被告甲○○於本院審理時對前揭犯罪事實坦承不諱，又被告
    於98年5 月28日為警採集之尿液，經送臺灣檢驗科技股份有
    限公司檢驗結果，呈鴉片類（嗎啡、可待因）陽性反應一情
    ，有臺北縣政府警察局查獲毒品案件尿液檢體監管紀錄表、
    臺灣檢驗科技股份濫用藥物檢驗報告各1 份在卷可佐，足認
    被告前開自白與事實相符，堪信為真。又毒品危害防制條例
    於民國92年7 月9 日修正公布，自93年1 月9 日施行，刪除
    2 犯及3 犯之規定，一改修法前繁雜之處遇程序，並認施用
    毒品者係屬病患性犯人，以觀察、勒戒戒除其身癮，並以強
    制戒治去除其心癮。其中第20條、第23條將施用毒品之刑事
    處遇程序，區分為「初犯」及「5 年內再犯」、「5 年後再
    犯」。依其立法理由之說明：「初犯」，經觀察、勒戒或強
    制戒治後，應為不起訴處分或不付審理之裁定；經觀察、勒
    戒或強制戒治執行完畢釋放後，「5 年內再犯」者，因其再
    犯率甚高，原實施之觀察、勒戒及強制戒治既已無法收其實
    效，爰依法追訴或裁定交付審理。至於經觀察、勒戒或強制
    戒治執行完畢釋放後，「5 年後再犯」者，前所實施之觀察
    、勒戒或強制戒治已足以遮斷其施用毒品之毒癮，為期自新
    及協助其斷除毒癮，仍適用「初犯」規定，先經觀察、勒戒
    或強制戒治之程序。從而依該次修正後之規定，僅限於「初
    犯」及「5 年後再犯」2 種情形，始應先經觀察、勒戒或強
    制戒治程序。倘被告於5 年內已再犯，經依法追訴處罰，縱
    其第3 次（或第3 次以上）再度施用毒品之時間，在初犯或
    前次再犯經觀察、勒戒或強制戒治執行完畢釋放五年以後，
    已不合於「5 年後再犯」之規定，且因已於「5 年內再犯」
    ，顯見其再犯率甚高，原實施觀察、勒戒或強制戒治，已無
    法收其實效，即應依該條例第10條處罰。至於第3 次（或第
    3 次以上）施用毒品之時間，是否宜有期間限制？以多久為
    適宜？則分屬刑事政策、專門醫學之範圍，非審判機關所能
    決定，有待循立法途徑解決（參照最高法院95年5 月9 日95
    年度第7 次刑事庭會議決議）。查被告於92年間因施用毒品
    案件，經本院以92年度毒聲字第526 號裁定送觀察、勒戒後
    ，認有繼續施用毒品之傾向，經本院以92年度毒聲字第789
    號裁定令入戒治處所強制戒治，復經本院以92年度毒聲字第
    2921號裁定停止戒治，所餘戒治期間付保護管束，至93年3
    月16日強制戒治期滿執行完畢，由臺灣板橋地方法院檢察署
    檢察官於93年4 月13日以93年度戒毒偵字第144 號為不起訴
    處分確定。於95年間因施用毒品案件，經本院以95年度訴字
    第308 號判決判處有期徒刑7 月確定，於95年12月6 日縮刑
    期滿執行完畢等情，有臺灣高等法院被告前案紀錄表1 份在
    卷可憑，被告前既曾因施用毒品案件經強制戒治執行完畢，
    復於強制戒治執行完畢釋放後5 年內，再犯施用毒品案件，
    且經依法追訴處罰，復於本件所認之98年5 月27日又犯施用
    第1 級毒品罪，即非屬毒品危害防制條例第20條第3 項所規
    定「5 年後再犯」之情形，自應依法訴追。本件事證明確，
    被告犯行洵堪認定，應依法論科。
三、按海洛因為毒品危害防制條例第2 條第2 項第1 款所定之第
    1 級毒品，是核被告所為，係犯毒品危害防制條例第10條第
    1 項之施用第1 級毒品罪。被告因施用而持有第1 級毒品海
    洛因之低度行為，為施用行為所吸收，係不罰之前行為，不
    另論罪。又被告有如事實欄所示之論罪科刑及執行完畢情形
    ，有臺灣高等法院被告前案紀錄表1 份附卷可稽，其於徒刑
    執行完畢後，5 年以內再故意犯本件有期徒刑以上之罪，為
    累犯，應依刑法第47條第1 項之規定加重其刑。爰審酌被告
    前因施用毒品案件，業經觀察、勒戒及強制戒治併論罪科刑
    ，仍未能戒除施用毒品惡習，再犯本件施用毒品犯行，顯見
    其意志不堅，其雖提出診斷證明書1 紙，佐證所稱因罹憂鬱
    症，施用毒品後可使情緒和緩云云，然被告果為精神疾病所
    苦，當尋求正規醫療，其竟圖施用毒品和緩情緒，無異引鴆
    止渴，自無可取，併衡其犯罪動機、目的、所犯施用毒品犯
    行究為自戕行為，及被告犯罪後於本院審理時坦承犯行，態
    度尚可等一切情狀，量處如主文所示之刑。扣案海洛因（合
    計淨重1.27公克）屬第1 級毒品、含海洛因殘渣之注射針筒
    1 支，為被告用以施用海洛因所用一情，業據被告自承在卷
    ，因有海洛因黏附其上無法析離，前開物品不問屬於何人所
    有，應依毒品危害防制條例第18條第1 項前段沒收銷燬之。
    另裝盛前開海洛因之分裝袋10個，可與其內毒品海洛因分別
    秤重，有法務部調查局濫用藥物實驗室98年6 月25日調科壹
    字第09823018320 號濫用藥物實驗室鑑定書1 份在卷可參，
    即無難以析離而無法個別宣告沒收之情事（參最高法院92年
    度臺上字第6911號判決意旨），及另扣案分裝袋94個，均為
    被告所有，供其裝盛海洛因以避免裸露、逸出及潮濕並便於
    被告日後施用海洛因之用，又扣案分裝杓1 支，係供被告日
    後分裝海洛因以施用之物，亦為被告所有等情，業經被告供
    承在卷，屬犯罪預備之物，應依刑法第38條1 項第2 款宣告
    沒收。
據上論斷，應依刑事訴訟法第273 條之1 第1 項、第299 條第1
項前段，毒品危害防制條例第10條第1 項，第18條第1 項前段，
刑法第11條前段、第47條第1 項、第38條第1 項第2 款，判決如
主文。
本案經檢察官鄭潔如到庭執行職務。
中    華    民    國    98    年    8     月    25    日
                    刑事第十五庭    法  官  何燕蓉
此正本與原本無異。
如不服本判決，應於判決送達後十日內敘明上訴理由，向本院提
出上訴狀（應附繕本），上訴於臺灣高等法院。
                                    書記官  李崇文
中    華    民    國    98    年    8     月    28    日
附錄本案論罪科刑法條全文：
毒品危害防制條例第10條
施用第一級毒品者，處 6 月以上 5 年以下有期徒刑。
施用第二級毒品者，處 3 年以下有期徒刑。


司法院資訊處製作；財團法人民間司法改革基金會備份。
